臺灣高等法院高雄分院刑事裁定
111年度聲再字第74號
再審聲請人  
即受判決人  羅偲婷


代  理  人  張清雄律師
上列聲請人因毒品危害防制條例等案件，對於本院110年度上訴
字第170號，中華民國110年8月24日第二審確定判決（臺灣高雄
地方法院109年度訴字第36號，起訴案號：臺灣高雄地方檢察署1
08年度軍偵字第22號，同署108年度偵字第5794號），聲請再審
，本院裁定如下：
    主  文
再審暨停止執行之聲請均駁回。
    理  由
一、聲請再審意旨略以：再審聲請人即受判決人羅偲婷（下稱聲
    請人）因被訴販賣第三級毒品案件，經本院110年度上訴字
    第170號判決確定（下稱原判決）。惟依聲請人與購毒者吳Ｏ
    蓓在微信之對話（見本院卷第6頁，內容略），吳Ｏ蓓於食用
    「藍精靈」後即以微信向聲請人抱怨：喝起來沒甚麼感覺，
    其另外二位友人喝了也都沒有感覺，並非只有她覺得沒用等
    語；核與證人吳Ｏ蓓於民國110年8月3日本院第二審證稱：跟
    聲請人買的「藍精靈」喝了跟一般毒品不一樣，毒品咖啡是
    苦的，但跟聲請人買的「藍精靈」是甜的，毒品咖啡喝完會
    比較興奮，但「藍精靈」喝了沒感覺，以前喝的毒品咖啡包
    喝了會有精神興奮、抖腳，這次完全不會，我跟另外二位朋
    友一起喝了都一樣沒反應等語相符，則「藍精靈」是否含有
    第三級毒品成分、或僅係純度不佳、甚或是單純之咖啡包，
    確有疑義。又經聲請人日前查訪，吳Ｏ蓓上述二位友人姓名
    為「林Ｏ玫」、「蘇Ｏ瑄」，可透過傳喚該二位證人，以釐清
    本件「藍精靈」咖啡包是否含有第三級毒品成分。基上，依
    刑事訴訟法第420條第1項第6款聲請再審，請求傳喚上開二
    位證人，並請准予裁定開始再審併停止刑罰之執行。
二、按104年2月4日修正公布之刑事訴訟法第420條第1項第6款明
    定：「有罪判決確定後，因發現新事實或新證據，單獨或與
    先前之證據綜合判斷，足認受有罪判決之人應受無罪、免訴
    、免刑或輕於原判決所認罪名之判決者」，為受判決人之利
    益，得聲請再審；同條第3 項並增訂：「第1 項第6款之新
    事實或新證據，指判決確定前已存在或成立而未及調查斟酌
    ，及判決確定後始存在或成立之事實、證據」之規定。是依
    修正後之刑事訴訟法，得據為受判決人之利益聲請再審之「
    新事實」「新證據」，固不以有罪判決確定前已存在或成立
    而未及調查斟酌者為限，其在判決確定後始存在或成立之事
    實、證據，亦屬之；然該事實、證據，仍須於單獨觀察，或
    與先前之證據綜合判斷後，得以合理相信其足以動搖原確定
    之有罪判決，使受有罪判決之人應受無罪、免訴、免刑或輕
    於原判決所認罪名之判決者，始足當之。
三、經查：
㈠、原判決認定聲請人有原判決附表一編號6所示時間（108年2月
    17日11時2分許）、地點（高雄市○○區○○街00巷0號前），販
    賣含第三級毒品愷他命予吳Ｏ蓓之罪刑（下稱本件販賣第三
    級毒品犯行），主要係依憑聲請人於警偵及第一審之自白，
    以及監視器擷取影像、通訊軟體微信對話擷取照片、扣案手
    機及其他卷內資料為補強佐證，堪認聲請人確有本件販賣第
    三級毒品之犯意與犯行；另敘明證人吳Ｏ蓓之證述及其與上
    訴人之通訊軟體對話，均不足為聲請人有利之認定，認聲請
    人前於本院第二審否認犯罪之辯解不可採，已依卷內資料予
    以指駁及說明，所為論列說明與卷證資料相符，並經本院依
    職權調取原判決案卷審閱無誤，合先敘明。
㈡、聲請人雖據前情聲請再審，主張本件有傳喚證人「林Ｏ玫」、
    「蘇Ｏ瑄」到庭作證之必要云云。然查：
　⒈本件檢察官起訴及原判決認定聲請人有本件販賣第三級毒品
    犯行，主要係以聲請人警詢、偵查及第一審之自白（見警一
    卷第38、54、55頁，偵卷第11頁，聲羈字第151號卷第25頁
    ，第一審卷第69、200、354頁），並有高雄市○○區○○街○○○
    街00巷○○號10監視器擷取影像7張（見警一卷第28至30頁）
    、聲請人通訊軟體微信之對話擷取照片44張（見警二卷第41
    至51頁）、證人即同案被告陳Ｏ均通訊軟體微信之對話擷取
    照片51張（見原審卷第131至158頁）、高雄市政府警察局少
    年警察隊108年3月14日搜索扣押筆錄、扣押物品目錄表、扣
    押物品收據及扣案物品照片（見警一卷第110至128頁，偵卷
    第61至63頁）在卷可稽，另有扣案門號0000000000、000000
    0000手機各1支可資佐證。基此，足見聲請人所稱之「林Ｏ玫
    」、「蘇Ｏ瑄」，均非本件檢察官起訴及原判決認定聲請人
    販賣第三級毒品予吳Ｏ蓓之對象或相關證人，此由聲請人及
    其辯護人於歷次偵審中均未提及「林Ｏ玫」、「蘇Ｏ瑄」與本
    件販賣三級毒品之犯行間具有何關聯性即明。
　⒉聲請人提起本件再審，雖主張「林Ｏ玫」、「蘇Ｏ瑄」係證人
    吳Ｏ蓓之友人，吳Ｏ蓓有將向聲請人購買之毒品咖啡包「藍精
    靈」提供予「林Ｏ玫」、「蘇Ｏ瑄」使用云云。惟依證人吳Ｏ
    蓓於警詢（見警卷第89至95頁）及本院第二審之證詞（見本
    院上訴卷第295至300頁），均未曾供述其有將本件向聲請人
    購買之毒品咖啡包（藍精靈）提供予「林Ｏ玫」、「蘇Ｏ瑄」
    服用，且聲請人及其辯護人（同本件再審聲請人）前於本院
    第二審已聲請傳喚證人吳Ｏ蓓，並經本院上訴審傳喚證人吳Ｏ
    蓓到庭進行交互詰問，惟均未見聲請人或其辯護人認此部分
    有調查釐清之必要而當庭對證人吳Ｏ蓓進行對質、詰問（同
    上卷），足見聲請人主張吳Ｏ蓓有將其販賣之「藍精靈」提
    供予「林Ｏ玫」、「蘇Ｏ瑄」服用云云，充其量祇是其個人之
    說詞。再者，是否行使詰問權，被告有處分權，被告於事實
    審如已明示捨棄該項權利，或不為爭執，亦未聲請傳喚該證
    人予其詰問或對質之機會，消極不行使該項權利時，尚難執
    此指摘事實審法院不當剝奪其對質、詰問權之行使。而稽之
    聲請人及其辯護人於事實審之歷次陳述，可知其等就本次販
    賣第三級毒品愷他命予吳Ｏ蓓之犯行（即原判決附表一編號6
    ），因聲請人於第一審坦承有此次販賣第三級毒品犯行而未
    聲請調查證據或傳喚其他證人；至聲請人及其辯護人（同本
    件再審聲請人）於本院第二審準備程序亦僅聲請傳喚證人吳
    Ｏ蓓，且於本院傳喚吳Ｏ蓓給予其等對質、詰問後，聲請人及
    其辯護人於審判期日已明確表示：「（尚有何證據請求調查
    ？）無」等語（見本院上訴卷第88、314頁），均未見其等
    於事實審審理過程中曾聲請傳喚「林Ｏ玫」、「蘇Ｏ瑄」等人
    。參以，事實審法院亦認本件事證已臻明確而未依職權傳喚
    「林Ｏ玫」、「蘇Ｏ瑄」，以上各情既為聲請人及其辯護人於
    審理中所知悉、而未爭執，揆諸上開說明，尚難嗣後執此指
    摘事實審法院不當剝奪其對質、詰問權之行使。又本件應審
    究者乃有無足夠證據可認聲請人有檢察官起訴之販賣含第三
    級毒品愷他命之毒品咖啡包（藍精靈）予吳Ｏ蓓之犯罪；至
    案外人「林Ｏ玫」、「蘇Ｏ瑄」等人有無服用吳Ｏ蓓向聲請人
    購買之毒品咖啡包、或其等服用後之反應如何等節，則與聲
    請人有無本件被訴之販賣第三級毒品犯行並無必然關係。因
    此，聲請人於原判決確定後，請求本院傳喚「林Ｏ玫」、「
    蘇Ｏ瑄」，就本件而言，均無傳喚之必要，其據此聲請再審
    ，並無理由。
　⒊再者，原判決就聲請人所主張「吳Ｏ蓓於食用『藍精靈』後，即
    以微信向聲請人抱怨喝起來沒甚麼感覺，其另外二位友人喝
    了也都沒有感覺」部分，已於理由載敘、指駁如下（見原判
    決第3至5頁所載下列4點）：
　⑴聲請人（即被告，下同）自警詢、偵訊及原審均坦承有於108
    年2月17日上午11時20分許以其所有之行動電話利用通訊軟
    體「WECHAT」（即俗稱微信）以「蕭ＯID：les*****」與吳Ｏ
    蓓微信名稱「米Ｏ林ID：xx880805xx」對話，雙方約在高雄
    市○○區○○街00巷0 號前販賣毒品咖啡包10包，價格4500元，
    談妥後即騎機車至上址並下車交付前開毒品10包，並取回新
    臺幣（下同）4500元等情（即附表一編號6 部分），而否認
    其他被訴共同販賣第三級毒品咖啡包之犯行（即原判決附表
    一編號1至5、7至8部分），果若本次所販賣者係一般之咖啡
    或其他非毒品之咖啡包，衡情聲請人應無單獨承認本件之理
    。況市售之咖啡包一般價格平均僅為幾十元左右，此為公知
    之事實，本件10包咖啡包若係其他非毒品之咖啡包，總價實
    不可能高達4500元，此當為聲請人及證人吳Ｏ蓓所明知，而
    聲請人承認認識吳Ｏ蓓，事先曾單獨以其持用之行動電話與
    之聯絡買賣事宜，雙方談妥見面後並親自下車交付毒品咖啡
    包，同時取回上開約定之價款而完成交易，均如前述，則果
    若所交易者非毒品咖啡包，聲請人應深知事後必為對方發覺
    追究而無可迴避，衡情必不敢如此親力親為之理。又細查上
    揭聲請人（甲）與「米其林」即吳Ｏ蓓（乙）之行動電話對
    話內容，有「甲：幫送過去47可以嗎？乙：那先6 好嗎，28
    00這樣。甲：我去盧我男朋友一下。乙：好啦，麻煩妳。甲
    ：他說10個45，幫妳送不用47，以為妳是不認識的」等語（
    見警卷二第43頁），果若其所欲交易者非毒品咖啡包，衡情
    賣方之聲請人為避免被發覺，應利在速決，實亦無需就交易
    價格特別與其男友情商並降價求售之理。凡此俱見本件交易
    確係內含第三級毒品K（愷）他命等成分之混和型毒品咖啡
    包無訛。
　⑵聲請人又以本案員警查扣之毒品咖啡包（包含已使用過之殘
    渣袋），僅有「Aape」「彩色惡魔」，並未查扣其販賣予吳
    Ｏ蓓之「藍精靈」，既未經檢驗鑑定，如何得知其必屬內含
    第三級毒品K 他命等成分之混和型毒品咖啡包云云。惟查，
    聲請人確有販賣本件毒品咖啡包，已如上述，縱該販賣之咖
    啡包嗣未經警查扣，惟此或有可能業經施用完畢，或有可能
    係置於他處迄未被查覺，此乃販毒查緝實務上所常有之事，
    尚難以此作為有利其未有販賣第三級毒品即本件毒品咖啡包
    之認定。
　⑶證人吳Ｏ蓓固於通訊軟體微信中及本院作證時證稱：喝起來沒
    什麼感覺，我們三個人喝都沒用；正常之毒品咖啡包喝了會
    比較興奮、抖腳，但跟聲請人買的喝起來是甜的，喝起來沒
    什麼感覺云云（見本院上訴卷第298 頁）。惟內含第三級毒
    品K（愷）他命等成分之咖啡包喝用後之反應或感覺如何？
    恆因每個人體質之不同而有異，難認必有相同之反應，要不
    得以上揭證人吳Ｏ蓓所證述喝用後之個人主觀之感覺，援為
    反證而認定聲請人必無販賣本件毒品咖啡包。
　⑷參諸聲請人於警詢供稱：（販賣後）事隔1至2天，吳Ｏ蓓說施
    用後沒感覺，所以將剩餘的7 包退還給我，我就在2019年2
    月20日下午7：29用微信問吳Ｏ蓓（3150吼！），在同年月24
    日下午8：44我有匯款3150元至其中國信託銀行帳戶等語，
    可見聲請人確有以4500元之價格販賣內含第三級毒品K（愷
    ）他命等成分之咖啡包10包予吳Ｏ蓓而收取價金無訛，惟或
    因所販賣者之品質不良而致買賣雙方衍生糾葛爭議而已，究
    難以此否定確有販賣上揭內含第三級毒品K（愷）他命等成
    分之咖啡包予吳Ｏ蓓之事實。
　⑸基上，原判決認聲請人嗣於本院第二審翻異前詞否認犯行，
    係事後卸責之詞，尚難採信，認其共同販賣本件含第三級毒
    品愷他命等成分之混和型毒品咖啡包予吳Ｏ蓓1次之犯行，洵
    堪認定，經核並無違誤，且未悖於證據法則。
四、綜上所述，原判決就聲請人上開所述已詳予以調查、審酌，
    並論述其取捨判斷之理由、或係單純捨棄不採；而聲請人猶
    據前詞，就原判決取捨證據、採證認事之職權適法行使，為
    不同之評價，並重為事實之爭執，無論係單獨或結合先前已
    經存在卷內之各項證據資料予以綜合判斷，均未能因此產生
    合理之懷疑，而有足以推翻原判決所認事實之蓋然性，難認
    符合刑事訴訟法第420條第1項第6款之要件。從而，本件再
    審暨停止執行之聲請均無理由，應予駁回。
據上論結，依刑事訴訟法第434條第1項，裁定如主文。
中　　華　　民　　國　　111 　年　　7 　　月　　12　　日
                  刑事第五庭    審判長法  官  簡志瑩
                                      法  官  陳美燕
                                      法  官  唐照明
以上正本證明與原本無異。
如不服本裁定應於送達後10日內向本院提出抗告狀。
中　　華　　民　　國　　111 　年　　7 　　月　　12　　日
                                      書記官  梁雅華